臺灣橋頭地方法院刑事裁定　
111年度聲字第744號
聲明異議人
即  受刑人  林旗泰


上列聲明異議人即受刑人因公共危險案件，對於臺灣橋頭地方檢
察署檢察官執行指揮命令（111年度執字第2702號），聲明異議
，本院裁定如下：
    主  文
臺灣橋頭地方檢察署檢察官一一一年度執字第二七０二號不准林
旗泰易科罰金、易服社會勞動之執行指揮處分，應予撤銷，由檢
察官另為妥適之處分。
    理  由
一、聲明異議意旨略以：聲明異議人即受刑人林旗泰(下稱受刑
    人)患有長期慢性血液疾病、全血球減少症，導致受刑人時
    常頭暈目眩、全身無力、免疫力降低，不宜入監執行；又受
    刑人本案係因飲用過量之薑母鴨料理湯，復因疾病及代謝問
    題，方導致酒測值超標，並非故意酒駕，爰聲明異議，請求
    撤銷檢察官本件不准予受刑人易科罰金、易服社會勞動之執
    行指揮處分等語。
二、按受刑人或其法定代理人或配偶以檢察官執行之指揮為不當
    者，得向諭知該裁判之法院聲明異議，刑事訴訟法第484條
    定有明文。查受刑人因公共危險案件，經本院以111年度交
    簡字第1056號判決處有期徒刑6月，併科罰金新臺幣(下同)3
    萬元，有期徒刑如易科罰金，罰金如易服勞役，均以1,000
    元折算1日確定，有前開判決、臺灣高等法院被告前案紀錄
    表附卷足參。該案經移送臺灣橋頭地方檢察署（下稱橋頭地
    檢署）執行，檢察官嗣以傳票通知受刑人於111年7月27日到
    案執行，傳票並加註：「本件因3年內2犯酒駕案件經審核不
    准予易科罰金、易服社會勞動」等情，有受刑人所提出之傳
    票1紙可佐，並經本院依職權函調橋頭地檢署111年度執字第
    2702號執行卷宗核閱無誤。衡酌該執行傳票命令雖係執行前
    之通知，然應認檢察官實質上已為否定受刑人得受易刑處分
    利益之指揮命令，自得作為聲明異議之標的。是本件受刑人
    對此聲明異議，程序上應屬合法，先予敘明。
三、再按就受刑人對於檢察官否准易服社會勞動之相關命令聲明
    異議案件，法院應先審查檢察官所踐行之否准程序有無明顯
    瑕疵，而後始有審查檢察官所審酌之事項有無錯誤、所為裁
    量有無超越法律授權範圍等實體問題。依刑法第41條第3項
    規定，受6月以下有期徒刑或拘役之宣告，不符該條第1項易
    科罰金之規定者，得以提供社會勞動6小時折算1日，易服社
    會勞動，則經法院裁判諭知如易服社會勞動之折算標準者，
    原則上應准予易服社會勞動，除非檢察官於指揮執行時，依
    具體個案，考量前述犯罪特性、情節及受刑人個人特殊事由
    等事項，並綜合評價、權衡後，認有該條第4項所定「因身
    心健康之關係，執行顯有困難者，或易服社會勞動，難收矯
    正之效或難以維持法秩序」之情形時，始得為不准受刑人易
    服社會勞動之執行命令。必在給予受刑人有向執行檢察官表
    示（包括言詞或書面）其個人特殊事由之機會之情況下，檢
    察官始能對受刑人是否有個人之特殊事由及其事由為何，一
    併加以衡酌。若檢察官未給予受刑人表示有無個人特殊事由
    之機會，即遽為不准易服社會勞動之執行命令，其所為否准
    之程序，自有明顯瑕疵，難認適法（最高法院107年度臺抗
    字第858號裁定意旨可資參照）。觀諸本件檢察官作成上開
    執行指揮處分前，僅於111年7月4日在「易科罰金案件初核
    表」上「檢察官審查意見」欄勾選「擬不准予易科罰金」，
    並記載「3年內2犯，又業已3犯，且後2次之酒測值均逾0.55
    ，故如未入監執行，顯有無法維持法秩序之虞，因此不准易
    科罰金」等文字，並陳請主任檢察官於同年月5日勾選「如
    檢察官所擬具意見」，再由襄閱主任檢察官代理檢察長於同
    年月6日核閱批示「如擬」後，決定不准受刑人易科罰金；
    此外檢察官另於同年月4日在「得易服社會勞動案件審查表
    」上「檢察官審核」欄勾選「擬不准其易服社會勞動」，否
    准受刑人易服社會勞動。嗣檢察官即於111年7月6日，於案
    件進行單批示傳喚受刑人應於111年7月27日下午1時30分至
    該署報到，並加註「3年內2犯酒駕案件經審核不准予易科罰
    金、易服社會勞動」後，旋即寄發上揭傳票，將上開決定告
    知受刑人，通知受刑人到案執行等情，業經本院調卷核閱無
    訛。由此可知，檢察官於本件作成上開不准受刑人易科罰金
    暨易服社會勞動之執行指揮處分時，並未給予受刑人陳述相
    關意見之途徑或機會，依前開說明，檢察官所為執行指揮程
    序顯有瑕疵，容有未洽。
四、綜上所述，本件受刑人之聲明異議主張，無論實體上是否可
    採，本案檢察官所為否准受刑人易科罰金、易服社會勞動之
    執行指揮，既有前開程序瑕疵，自應由本院將上開執行指揮
    命令撤銷，並由檢察官給與受刑人陳述意見機會後，通盤考
    量具體個案情節，另為妥適之處分。
五、據上論斷，依刑事訴訟法第486條，裁定如主文。 
中　　華　　民　　國　　111 　年　　7 　　月　　21　　日
                  刑事第三庭    法　官  彭志崴
以上正本證明與原本無異。
如不服本裁定，應於收受送達後5 日內向本院提出抗告狀。
中　　華　　民　　國　　111 　年　　7 　　月　　21　　日
　　　　　　　　　　　　　　　　書記官  黃淑菁